臺灣桃園地方法院交通事件裁定　　　　100年度交聲字第811號
原處分機關　交通部公路總局新竹區監理所桃園監理站
異　議　人
即受處分人　黃天送
上列受處分人因違反道路交通管理處罰條例事件，對交通部公路
總局新竹區監理所桃園監理站民國100 年9 月29日所為處分（原
處分案號：桃監裁字第裁52－CV0000000 號），聲明異議，本院
裁定如下：
        主  文
原處分撤銷。
黃天送汽車駕駛人，行車速度，超過規定之最高時速60公里以上
未滿80公里，處罰鍰新臺幣捌仟元，吊扣677-GGZ 號車輛牌照
個月，記違規點數點，並應接受道路交通安全講習。
        理  由
一、原處分意旨略以：異議人即受處分人黃天送（下稱異議人）
    係車牌號碼677-GGZ 號普通重型機車（下稱系爭車輛）之車
    主，系爭車輛於民國100 年8 月10日晚間22時2 分許，在新
    北市新莊區○○○○道10K 處往新莊方向、最高速限40公里
    （舉發通知單雖載明最高速限50公里，惟此路段最高速限應
    為40公里，詳情參酌後述函文內容）之路段，為新北市政府
    警察局新莊分局執勤員警以科學儀器測得時速112 公里，查
    獲「行車速度，超過規定之最高速限60公里以上未滿80公里
    」之違規事實而製單逕行舉發，異議人不服舉發事實，爰依
    道路交通管理處罰條例第24條、第43條第1 項第2 款、第5
    項前段（裁決書漏載）、第63條第1 項第3 款（裁決書漏載
    ）規定，裁處異議人罰鍰新臺幣（下同）8,000 元，記違規
    點數3 點，並施以道路交通安全講習等語。
二、聲明異議意旨略以：伊認為該路段限速警告未標示清楚，不
    易辨識速限，且質疑該測速器之準確率等語，爰依法聲明異
    議，請求撤銷原處分云云。
三、按「行車速度，依速限標誌或標線之規定」，道路交通安全
    規則第93條第1 款前段訂有明文。次按「汽車駕駛人，駕駛
    汽車有下列情形之一者，處6,000 元以上24,000元以下罰鍰
    ，並當場禁止其駕駛：…二、行車速度，超過規定之最高時
    速60公里以上。…汽車駕駛人有第1 項第1 款、第2 款或前
    項行為者，並吊扣該汽車牌照三個月；…汽車駕駛人違反第
    1 項、第3 項規定者，應接受道路交通安全講習」、「汽車
    駕駛人有下列各款所列條款之一者，除依原條款處罰鍰外，
    並予記點：…三、有第43條、第53條或第54條情形之一者，
    各記違規點數三點。」、「汽車駕駛人之行為有下列情形之
    一，當場不能或不宜攔截製單舉發者，得逕行舉發：…七、
    經以科學儀器取得證據資料證明其行為違規。前項第7 款之
    科學儀器應採固定式，並定期於網站公布其設置地點。但汽
    車駕駛人之行為屬下列情形之一者，不在此限：…九、行車
    速度超過規定之最高速限或低於規定之最低速限。…對於前
    項第9 款之違規行為，採用固定或非固定式科學儀器取得證
    據資料證明者，於一般道路須至少於一百公尺，於高速公路
    、快速公路須至少於三百公尺前，明顯標示之。第1 項逕行
    舉發，應記明車輛牌照號碼、車型等可資辨明之資料，以汽
    車所有人為被通知人製單舉發」，分別為道路交通管理處罰
    條例第43條第1 項第2 款、第4 項前段、第5 項前段、第63
    條第1 項第3 款、第7 條之2 第1 項第7 款、第2 項第9 款
    、第3 項及第4 項所明定。而「機器腳踏車」（以下簡稱「
    機車」）亦屬上開規定所稱「汽車」，此觀同條例第3 條第
    8 款規定自明。
四、經查：
  (一)異議人為系爭車輛之車主，曾於上開時間駕駛系爭車輛行經
    上開路段，為上開警察機關執勤員警以經檢定合格之移動式
    雷達測速儀測得時速112 公里等情，有新北市政府警察局
    100 年8 月26日北警交字第CV0000000 號舉發違反道路交通
    管理事件通知單1 紙、採證照片1 張、新北市政府警察局新
    莊分局100 年9 月21日新北警新交字第第1000054676號函1
    份、經濟部標準檢驗局雷達測速儀檢定合格證書1 紙在卷可
    稽，復為異議人所不爭執，堪認無訛。
  (二)按有關道路交通管理之實際標誌、標線、管制方法、手段，
    乃行政機關依其職權所為裁量之行政措施或處分，除有重大
    、明顯瑕疵或其他違法情形外，尚非法院所得任意指摘或變
    更。經查：本件現場重新堤外道現況規劃為雙向各一快車道
    及一機車專用道，旨揭10K+000 處設有分向限制線、快慢車
    道分隔線及減速標線，又重新堤外道9K+400處（往樹林）機
    車專用道繪有速限40標字及多組減速標線及慢標字；重新堤
    外道10K+500 處（往三重）機車專用道亦繪有速限40標字及
    減速標線，皆可供用路人辨識，故依道路交通安全規則第93
    條第1 項規定，行駛該路段快車道時速度不得超過50公里、
    慢車道不得超過40公里，又員警在新北市新莊區○○○○道
    10K 處（往新莊方向），架設雷達測速儀，執行取締超速勤
    務時，前方9K+900處已設有警告標示牌等情，有新北市政府
    交通局100 年11月24日北交工字第1001661890號函暨所附速
    限標誌、標線及號誌設置情形與位置圖、現場照片及新北市
    政府警察局新莊分局100 年9 月21日新北警新交字第100005
    4676號函暨所附照片等在卷可稽，則主管機關依該道路之車
    流、路況等情狀，為確保行車秩序及安全而訂定各路段之速
    限，並規定本件違規地點之最高速限為每小時40公里，且機
    車專用道上繪有明顯限速40公里之標字，該行政處分，並無
    重大明顯瑕疵，自非法院所得非議，故異議人以前詞指摘該
    等未標示速限警告標誌、不易辨識速限云云，實無足採。從
    而，本件執勤員警在異議人違規地點，採用屬非固定式科學
    儀器之移動式雷達測速儀對系爭車輛測速並照相，以取得證
    據資料、對異議人逕行舉發，於法亦無不合。
  (三)又本件舉發當時所使用之雷達測速儀，業經經濟部標準檢驗
    局於100 年1 月24日檢驗合格，有效期限至101 年1 月31日
    ，而異議人遭舉發超速違規之時間，係在該檢定有效期限內
    ，此有新北市政府警察局新莊分局前揭函文及所附經濟部標
    準檢驗局雷達測速儀檢定合格證書影本1 紙在卷可憑，是該
    雷達測速儀之準確性應無疑義，故異議人以前詞置辯該測速
    器之準確性云云，亦不足採。
五、綜上說明，本件事證明確，異議人之違規事實洵堪認定，依
    法應受處罰。異議人之聲明異議固無理由，惟原處分機關僅
    對異議人裁處「罰鍰新臺幣8000元」、「記違規點數3 點」
    及「應參加道路交通安全講習」，漏未依道路交通管理處罰
    條例第43條4 項前段規定，一併裁處吊扣系爭車輛牌照3 個
    月，顯有違誤；另按依道路交通管理處罰條例第87條第2 項
    規定，法院受理受處分人不服主管機關所為之處罰聲明異議
    ，以裁定為之，即地方法院對於原處分機關之處分有實質審
    查權，包括糾正原處分之認事用法不當而自為適法之裁定，
    是地方法院就聲明異議事件係對於原處分機關之處分作實質
    審查，不若提起上訴、抗告案件有刑事訴訟法第370 條之不
    利益變更禁止原則之適用（臺灣高等法院97年度交抗字第60
    5 號裁定參照）。本件異議人以前開理由聲明異議雖無理由
    ，惟原處分既有前述所指不當，自應由本院將原處分撤銷，
    就異議人上開違規行為裁罰如主文第2 項所示，以資適法。
六、據上論斷，應依道路交通管理處罰條例第87條第2 項，道路
    交通事件處理辦法第19條前段，裁定如主文。
中    華    民    國  100     年    12    月    12    日
                  交通法庭    法  官   游智棋
以上正本證明與原本無異。
如不服本裁定，應於裁定送達後五日內向本院提出抗告狀（須附
抗告狀繕本）。
                              書記官   陳育萱
中    華    民    國  100     年    12    月    13    日